臺灣高等法院刑事判決　　　　　　　　　　　　　九十三年度上訴字第一九六六號
　　上　訴　人
　　即　被　告　甲○○
　　指定辯護人　本院公設辯護人　乙○○
右上訴人因毒品危害防制條例案件，不服臺灣板橋地方法院九十二年度訴字第九０九
號，中華民國九十三年五月二十七日第一審判決（起訴案號：臺灣板橋地方法院檢察
署九十年度偵字第一六五三一號），提起上訴，本院判決如左：
    主  文
原判決撤銷。
甲○○持有第一級毒品，累犯，處有期徒刑陸月，如易科罰金，以佰元折算壹日。
扣案之第一級毒品海洛因壹包（淨重零點貳伍公克）沒收銷燬。
    事  實
一、甲○○於民國（下同）八十六年間，因賭博案件，經台灣板橋地方法院判處有期
    徒刑二月確定，甫於八十六年八月九日執行完畢，猶不知警惕，復於九十年十月
    三日下午三時三十分許，自臺北縣三重市○○路○段一０五號住處內，持第一級
    毒品海洛因一包（淨重０‧二五公克）外出，迨行至同路段一三０號前之際，適
    遭另案埋伏守候於該址附近之警員攔查，甲○○旋將其所持有之上開海洛因一包
    丟棄於地面，惟仍遭上前攔查之警員當場查獲，並扣得該包海洛因。
二、案經臺北市政府警察局中正第一分局報請臺灣板橋地方法院檢察署檢察官偵辦。
    理  由
一、據被告甲○○矢口否認有何持有第一級毒品海洛因犯行，辯稱：伊當時並未有持
    有第一級毒品海洛因，亦不知悉本案查緝警員所查扣上開海洛因之來源云云。惟
    查：
  (一)前揭被告持有第一級毒品海洛因之事實，業據證人即負責執行本案現場查緝任務
    之臺北市政府警察局中正第一分局警員陳聖佳及邱俊智先後於原審訊問時到庭結
    證綦詳，互核相符（參見原審九十二年五月六日訊問筆錄第三頁、九十二年五月
    二十日訊問筆錄第三頁），並有搜索扣押筆錄一份、扣押物品目錄表影本一份附
    卷可稽，且扣案之白色粉末一包（淨重０‧二五公克），經送請法務部調查局鑑
    驗結果，確係第一級毒品海洛因，亦有該局鑑定通知書影本一份在卷可查。
  (二)參諸證人即本件查獲當場適在被告身旁目睹警方查緝經過之被告友人鄭慶昇於警
    詢時亦證稱：「（今(3)日下午15時30分許警方在台北縣三重市○○路○段一三０
    號前，當場查獲你與甲○○〈女53.12.20Ｚ000000000另名關係人〉正在交易毒品
    ，現場並查扣海洛因乙包〈毛重０‧五公克，淨重０‧二公克〉，現金新台幣壹
    仟伍佰，海洛因是誰所有？欲作何種用途？）海洛因是甲○○所有，現金是我所
    有，我是要還壹仟伍佰元給甲○○‧‧‧」等語（參見偵查卷第十八頁背面），
    依證人路鄭慶昇所言，堪認被告確有於前述時、地持有本件扣案第一級毒品海洛
    因之行為，殆無疑問，被告空言否認持有第一級毒品海洛因犯行，顯屬事後圖卸
    推托之詞，要無足採。雖被告辯稱證人鄭慶昇於警詢時所言，係屬被告以外之人
    於審判外之陳述，且其於警詢時所陳述之上開內容，亦與其嗣於偵、審中證述之
    內容不符（證人鄭慶昇嗣於偵、審中均證稱其並不知悉本件警方查扣之第一級毒
    品海洛因係何人所有者云云），況經原審函調其警詢錄音帶結果，移送機關更函
    覆因時間過久無法提供該錄音帶，自應認證人鄭慶昇於警詢時之陳述內容並無證
    據能力云云，惟原審傳喚證人鄭慶昇與斯時為其製作警詢筆錄之臺北市政府警察
    局中正第一分局承辦警員張世明到庭查證暨對質結果，二人均一致結證稱承辦警
    員張世明製作完成證人鄭慶昇之警詢筆錄後，尚朗讀該份筆錄全文供證人鄭慶昇
    聽取後，始由證人鄭慶昇親自於該份筆錄內簽名（參見原審九十二年十二月十七
    日準備程序筆錄第六頁、本院九十三年一月八日準備程序筆錄第四頁及第五頁）
    ，再者，證人鄭慶昇於警訊中亦否認以一千五百元向被告購買毒品，而是欲清償
    被告欠款一千五百元情，觀之上開證人鄭慶昇之警訊筆錄，亦是如是記載，堪以
    認定證人鄭慶昇之警訊筆錄所載之內容應是基於鄭慶昇自由意識所陳述之內容而
    記載，且鄭慶昇此項說話詞，與卷附搜索扣押筆錄及扣押物品目錄表所載內容相
    符，並與證人陳聖佳及邱俊智先後於原審訊問時到庭結證之情節相符，足見證人
    鄭慶昇先前於警詢時就此部分所為之陳述，顯具有較可信之特別情況，依刑事訴
    訟法第一百五十九條之四第三款之規定，有證據能力。且其此部分陳述亦為證明
    前揭被告持有第一級毒品海洛因犯罪事實所必要，依刑事訴訟法並無關於訊問證
    人時須全程連續錄音暨未踐履此項程序時排除其證據能力之相關規定，本院爰採
    擇證人鄭慶昇於警詢時之此部分陳述作為認定本件犯罪事實之基礎，綜上所述，
    本案事證已臻明確，被告犯行洵堪認定。
  (三)至被告暨其選任辯護人在原審又辯稱本件依扣押物品目錄表及法務部調查局鑑定
    通知書所載內容觀之，警方查扣之第一級毒品海洛因一小包之淨重原為０‧二公
    克，詎經法務部調查局鑑驗後，該包第一級毒品海洛英之重量非但未因鑑驗耗損
    而減少，反而增加為淨重０‧二五公克，二者是否為同一物品殊有可疑，自不得
    憑該包由法務部調查局所鑑定之第一級毒品海洛因暨該局鑑定通知書遽認被告涉
    有何毒品犯行云云，然本件警方查獲被告暨查扣上開第一級毒品海洛因一包後，
    隨即製作扣押筆錄及扣押物品目錄表，並於翌日（即九十年十月四日）將該包海
    洛因隨同被告本人移送至臺灣板橋地方法院檢察署，該包海洛因旋由同署贓物庫
    人員簽收，且填製贓證物品清單及獲案毒品表，同時於獲案毒品表上標明人工鑑
    別編號（000000000），迨同年月十六日，復將該包海洛因送至法務部
    調查局，由該局第六處人員簽收，嗣該局人員鑑定完成，再連同鑑定通知書檢還
    臺灣板橋地方法院檢察署等節，有贓證物品清單、獲案毒品表、法務部調查局鑑
    定通知書影本各一份在卷足憑，而本院核諸上開扣押筆錄暨扣押物品目錄表內所
    記載之毒品名稱與重量，悉與上述贓證物品清單及獲案毒品表所載內容相同（均
    為海洛因、毛重０‧五公克、淨重０‧二公克），且上述贓證物品清單、獲案毒
    品表及法務部調查局鑑定通知書內，關於移送機關、移送日期、移送文號、所有
    人姓名及人犯姓名、案由、名稱、種類之記載事項，又均屬相符，其中獲案毒品
    表上標記之人工鑑別編號，更與法務部調查局鑑定通知書上標明之編號相同（均
    為000000000），足見本件送請法務部調查局鑑定之第一級毒品海洛因
    ，確係警方於本案查獲現場所查扣之物品無訛，並無二者不一致之情形，其法務
    部調查局鑑定通知書內所記載之毒品淨重，較諸扣押筆錄、扣押物品目錄表、贓
    證物品清單及獲案毒品表內所記載之毒品淨重多出０‧０五公克，顯係因鑑定機
    關與查緝機關之秤重設備精密度不同所致，尚難憑此遽指法務部調查局所鑑定之
    第一級毒品海洛因並非警方於本案查獲現場所查扣之物品，亦無從憑此遽認本件
    積極證據之證明力有何產生合理懷疑之情形。
二、查海洛因為毒品危害防制條第二條第二項第一款明定之第一級毒品，不得持有、
    施用及販賣；本件被告於前揭時、地持有第一級毒品海洛因，核其所為，係犯毒
    品危害防制條第十一條第一項之持有第一級毒品罪。又被告曾於八十六年間，因
    賭博案件，經台灣板橋地方法院判處有期徒刑二月確定，甫於八十六年八月九日
    執行完畢，於有期徒刑執行完畢五年內再犯本案，為累犯，應依法加重其刑。
三、公訴意旨另以：被告於上開時地係將扣案之上開第一級毒品海洛因販賣予證人鄭
    慶昇，而認被告涉有毒品危害防制條例第四條第一項之販賣第一級毒品罪嫌云云
    。惟查：
  (一)證人鄭慶昇自警詢時起迄偵、審時止，均未曾指述被告有前揭販賣第一級毒品海
    洛因犯行（見偵查卷第十八至十九頁、偵查卷第六十七頁背面，原審卷九十二年
    五月二十日訊問筆錄第二至三頁、九十二年十二月十七日準備程序筆錄第二至八
    頁、九十三年一月八日準備程序筆錄第五頁），均稱欲拿一千五百元還予被告。
  (二)又警方偵辦被告所涉毒品案件，檢察官曾經於九十年九月二十四日依職權核發通
    訊監察書，通訊監察之時間為九十年九月十九日上午十時至九十年十月十八日上
    午十時止，其中包括0000000000號行動電話，此有台灣士林地方法院
    檢察署九十年度監字第四六號卷及通訊監察書一紙可稽（見偵查卷廿四頁），而
    0000000000號行動電話確係被告使用，迭經被告自白在卷。檢察官於
    起訴時，指依通訊監察之譯文中，被告於電話對話中，多次提及「加點糖」、「
    一張」、「二張」、「筆」、「軟的」、「硬的」等毒品交易之暗語云云，惟檢
    察官起訴時並未舉證證明該等暗語確係指毒品交易過程，且遍觀全卷亦無相關之
    佐證可以證明上開用語係指毒品交易之事項，故檢察官所指被告與他人之交談中
    所言及「加點糖」、「一張」、「二張」、「筆」、「軟的」、「硬的」等，俱
    係毒品交易之事一節，尚難採信。就此部分，檢察官亦未提起公訴。
  (三)檢察官起訴被告於九十年十月三日十五時三十分許販賣第一級毒品予證人鄭慶昇
    ，主要係依據證人鄭慶昇於是日十四時五十九分許，撥打上開行動電話予被告稱
    ：「Ａ、喂，我在你在外面力行路。Ｂ、要多少？Ａ、一張半。Ｂ、我騎機車過
    去。」等語，此固有該次被告二人之通訊監察譯文在卷可查（見偵查卷廿七頁，
    Ａ係證人鄭慶昇，Ｂ是被告），惟被告堅稱此係證人鄭慶昇積欠伊二千元，欲拿
    錢還伊一千五百元，證人鄭慶昇亦如是陳述，且其二人自警詢時起均如是供述，
    雖其二人之供述內容與譯文未必盡相一致，但依上開譯文之內容，亦不能證明被
    告二人所言之內容係毒品買賣。
  (四)上開監察譯文係檢察官依職權核發通訊監察書後，由警方人員與憲兵支援人員監
    聽、記錄等情，業經承辦之警員即證人陳聖佳、張世明、邱俊智等人（見原審卷
    九八頁以下），及支援之憲兵隊人員即證人楊明翔等人證述明確（見原審卷九八
    頁以下、一七一頁以下），故上開監聽譯文為公務員職務上所記載之紀錄文書，
    ，依刑事訴訟法第一百五十九條第一款之規定，有證據能力，雖因本件支援之人
    員甚多，其中包括憲兵人員，且因人員之流動性而未能尋獲何人記錄，惟依被告
    及證人鄭慶昇二人供述之內容，均未否認監聽譯文之內容，只係稱要還一千五百
    元等情，則不能以未能尋獲該譯文之記錄者，遽認該項證據無證據能力，只能認
    該項證據不能證明被告有販賣毒品之行為。雖檢察官於本院審理中指，被告或有
    意圖販賣而持有云云，惟本件並無任何積極之證據證明被告欲販賣該包毒品，已
    如前述，自不能以被告持有毒品之行為即推論其係意圖販賣而持有，附此敘明。
  (五)依前所述，原審認以檢察官所舉出之證據尚不能證明被告有販賣毒品之犯行，且
    依卷內資料，亦查無被告於檢察官所指犯罪之時間、地點有何販賣毒品之犯行，
    該部分不能證明被告犯罪。
四、綜上所述，原審認被告持有第一級毒品海洛因之犯行，係犯毒品危害防制條例第
    十一條第一項之罪，至檢察官起訴被告販賣第一級毒品部分則不能證明，其結論
    雖無不合，惟原判決在採證上認定檢察官所提出之通訊監察譯文無證據能力一節
    尚有未合，被告上訴空言不服，指摘原判決不當雖無理由，惟原判決在採證上既
    有上開瑕疵，原判決即無從維持，自應由本院撤銷原判決，予以改判。爰審酌被
    告持有第一級毒品之犯行，非但以身試法，且對治安構成潛在威脅，並參酌被告
    素行、犯罪動機、目的、手段及犯罪後否認犯行等情狀，量處有期徒刑六月，並
    諭知易科罰金之折算標準，至扣案之第一級毒品海洛英一包（淨重０‧二五公克
    ），係本案查獲之毒品，已如上述，爰依毒品危害防制條例第十八條第一項前段
    規定宣告沒收銷燬。至檢察官起訴被告犯販賣第一級毒品海洛因部分，因與前述
    判決有罪之部分有裁判上一罪之關係，爰不另為無罪之諭知。
五、被告經合法傳喚，無正當之理由不到庭，爰不待其陳述逕行判決。
據上論斷，應依刑事訴訟法第三百六十九條第一項前段、第三百七十一條、第三百六
十四條、第二百九十九條第一項前段，毒品危害防制條例第十一條第一項、第十八條
第一項前段，刑法十一條前段、第四十七條、第四十一條第一項前段，罰金罰鍰提高
標準條例第二條，判決如主文。
本案經檢察官周誠南到庭執行職務。
中　　　華　　　民　　　國　　九十三　　年　　 十一 　　月　　 十七 　　日
                              臺灣高等法院刑事第二十二庭
                                  審判長法  官  周  占  春
                                        法  官  蘇　素　娥
                                        法  官  江  振  義
右正本證明與原本無異。
被告不得上訴。
                                        書記官  葉　金　發
中　　　華　　　民　　　國　　九十三　　年　　 十一 　　月　　 十八 　　日
附錄：本案論罪科刑法條全文
毒品危害防制條例第十一條第一項：
持有第一級毒品者，處三年以下有期徒刑、拘役或新臺幣五萬元以下罰金。
